最高法院民事裁定　　　　　　　一○○年度台抗字第二八一號
再 抗告 人　春旭工程企業有限公司
法定代理人　張妹紅
訴訟代理人　林復宏律師
　　　　　　林紹源律師
上列再抗告人因與相對人拓興營造有限公司聲請假扣押事件，對
於中華民國一○○年一月二十八日台灣高等法院裁定（九十九年
度抗字第一九一三號），提起再抗告，本院裁定如下：
    主  文
再抗告駁回。
再抗告訴訟費用由再抗告人負擔。
    理  由
按對於抗告法院所為抗告有無理由之裁定再為抗告，僅得以其適
用法規顯有錯誤為理由，此觀民事訴訟法第四百八十六條第四項
規定自明。所謂適用法規顯有錯誤，係指原法院本其取捨證據之
職權所確定之事實適用法規顯有錯誤而言，不包括認定事實不當
之情形在內。本件相對人向台灣台北地方法院（下稱台北地院）
聲請對再抗告人為假扣押，經該院裁定准許，再抗告人對之提起
抗告，原法院以：債權人就金錢請求或得易為金錢請求之請求，
欲保全執行，得聲請假扣押；請求及假扣押之原因，應釋明之；
前項釋明如有不足，而債權人陳明願供擔保或法院認為適當者，
法院得定相當之擔保，命供擔保後為假扣押，民事訴訟法第五百
二十二條第一項、第五百二十六條第一項、第二項分別定有明文
。所謂假扣押之原因，係指日後有不能強制執行或甚難執行之虞
或應在外國為強制執行之情形，如債務人浪費財產，增加負擔，
或就其財產為不利益之處分，將成為無資力之狀態，或將移往遠
地、逃匿無蹤、隱匿財產等是。又抗告程序，依民事訴訟法第四
百九十五條之一第一項準用第四百四十七條第一項但書第一款至
第六款規定，非不得提出新事實及證據。債權人向本案管轄法院
或假扣押標的所在地之地方法院聲請假扣押時，縱未釋明請求及
假扣押之原因，於抗告程序，如有同法第四百四十七條第一項但
書第一款至第六款所列各款情形之一，並對各該款事由依同條第
二項釋明者，自仍得提出新事實及證據，以釋明其請求及假扣押
之原因，抗告法院初無任意拒斥不予審究之餘地。本件相對人為
保全其對再抗告人因「國道高速公路（通車路段）橋樑耐震補強
工程（第一期）第M12 標」之「鋼板樁及相關工程」及H350型中
樁追加工程（下稱系爭工程）履約爭議所產生之人事費用損失、
不當向交通部台灣區○道○○○路局（下稱高公局）超收之工程
款、不當查封發電機及PC300 挖土機所造成使用利益之損失及H3
50型中樁遲延給付之逾期罰款，共新台幣（下同）一千四百九十
一萬九千四百四十九元等債權中一千三百四十六萬八千三百九十
元（下稱系爭假扣押債權），對再抗告人之財產聲請為假扣押。
就其請求之原因，已提出再抗告人公司登記資料、公證書、系爭
工程合約書、追加工程合約書、監造單位民國九十七年圓山監字
第一五七五號、第一六五八號函暨核准施工圖、相對人公司九十
八年拓強字第○○三五號函、九十八年一月份薪資表、付款簽收
簿、高公局拓建工程處九十八年及九十九年函、租金費用表、交
付明細總表、原法院九十九年度重訴字第二一七號相對人民事反
訴辯論意旨狀等證據以為釋明。就假扣押之原因，雖未於台北地
院提出足資釋明之證據，惟台北地院准其所請，於九十九年九月
十三日裁定命相對人以現金或銀行可轉讓定期存單供擔保後，得
對於再抗告人之財產為假扣押。嗣相對人於同年十月二十一日聲
請原法院強制執行時，僅查封三台挖土機及二台貨車（下稱系爭
查封動產）。詎訴外人有泰鋼鐵股份有限公司（下稱有泰公司）
旋於同年月二十七日向台北地院聲明異議及提起第三人異議之訴
，表示其為系爭查封動產之所有權人，有相對人提出之查封動產
筆錄及清單、財政部台北市國稅局財產歸屬資料清單、照片及九
十九年九月一日讓渡證明書可稽。相對人以之釋明再抗告人有隱
匿財產之假扣押原因，即無不合。相對人並陳明如釋明尚有不足
，願供擔保以補釋明不足聲請假扣押，即屬正當。相對人於九十
九年八月三日即基於不當得利法律關係，向台北地院反訴請求再
抗告人返還系爭假扣押債權，並聲明願供擔保請准宣告假執行。
斯時再抗告人已知悉其財產隨時有受相對人查封之虞，竟仍於系
爭查封執行前將上開三台挖土機出讓，且再抗告人自承另二台貨
車已於同年十月十五日讓與有泰公司，參諸再抗告人九十九年九
月十七日財產歸屬資料清單所示，其全部財產包含系爭查封動產
中二台貨車在內，共有七台車輛，而未遭查封之其餘五台車輛，
因不知去向，致無法查封，顯見再抗告人將成為無資力之狀態且
有隱匿財產之情。至再抗告人所稱其對相對人尚有一千四百三十
四萬八千三百六十九元之債權，仍涉訟中，該債權存否及金額多
寡尚屬未定，難執為再抗告人現為有資力狀態之論據，依首開說
明，自得命相對人供擔保後對再抗告人財產為假扣押，再抗告人
之抗告為無理由等詞，爰裁定駁回再抗告人之抗告，經核並無適
用法規顯有錯誤之情形。再抗告人對之提起再抗告，無非以：原
法院未調查並敘明再抗告人公司因營運而調度車輛之正常資產配
置，且就再抗告人其餘資產配置、公司資本及聯合徵信信用狀況
之評估不予審酌，復未說明其原因，有取捨證據、認定事實之適
用法規顯有錯誤云云，為其論據，所陳上述理由，俱屬原法院認
定事實當否之問題，要與適用法規是否顯有錯誤無涉，依上說明
，其再抗告自非合法。
據上論結，本件再抗告為不合法。依民事訴訟法第四百九十五條
之一第二項、第四百八十一條、第四百四十四條第一項、第九十
五條、第七十八條，裁定如主文。
中    華    民    國  一○○  年    四    月   十五   日
                      最高法院民事第二庭
                          審判長法官  葉  勝  利  
                                法官  阮  富  枝  
                                法官  沈  方  維  
                                法官  鄭  雅  萍  
                                法官  魏  大  喨  
本件正本證明與原本無異
                                      書  記  官  
中    華    民    國  一○○  年    四    月  二十五  日
                                                      K